【裁判字號】    90,台上,3876
【裁判日期】    900622
【裁判案由】    違反槍砲彈藥刀械管制條例
【裁判全文】
最高法院刑事判決                                九十年度台上字第三八七六號
    上  訴  人  甲○○
右上訴人因違反槍砲彈藥刀械管制條例案件，不服臺灣高等法院中華民國八十九年五
月二日第二審更審判決（八十九年度上更(二)字第七六號，起訴案號：臺灣臺北地方法
院檢察署八十五年度偵字第一○二一五號），提起上訴，本院判決如左：
    主  文
上訴駁回。
    理  由
按刑事訴訟法第三百七十七條規定，上訴於第三審法院，非以判決違背法令為理由，
不得為之。是提起第三審上訴，應以原判決違背法令為理由，係屬法定要件。如果上
訴理由狀並未依據卷內訴訟資料，具體指摘原判決不適用何種法則或如何適用不當，
或所指摘原判決違法情事，顯與法律規定得為第三審上訴理由之違法情形，不相適合
時，均應認其上訴為違背法律上之程式，予以駁回。本件原判決撤銷第一審法院關於
上訴人甲○○部分，改判論處上訴人連續未經許可寄藏衝鋒槍（累犯）罪刑（處有期
徒刑二年二月）。上訴人之上訴意旨略稱：（一）共同被告賴柏誠就系爭衝鋒槍來源
之供述前後不一，對於上訴人交付系爭衝鋒槍及其取得該槍之時間、地點等情所為之
指證，亦一再更易。其持系爭衝鋒槍誤擊傷羅勝雄後，對於該槍之流向，於警訊中供
稱已交予上訴人，嗣又供認將之藏放在台北市○○區○○路與萬青路交界處空地內之
大樹底下縫隙中，並引導警方人員至該處取出槍、彈，足見賴柏誠於警訊、偵查中指
證系爭衝鋒槍及子彈係上訴人交付云云，顯有瑕疵可指，自不得以此有瑕疵之供述作
為判決之基礎，原判決祇以其警訊中之供述與上訴人於警訊中供認曾經手該衝鋒槍之
時間、地點相符，即採納賴柏誠不利於上訴人之供述，作為判決之基礎，對其前後供
述之重大瑕疵，未予說明、釐清，有判決不適用法則及不載理由之違法。（二）本件
關於上訴人未經許可無故寄藏（上訴書誤載為持有）衝鋒槍及子彈部分，除共同被告
賴柏誠於警訊中之自白外，別無其他補強證據，足以擔保該自白之真實性，原判決未
進一步就其他方面為必要之調查，以查明賴柏誠之自白是否確與事實相符，即遽採納
賴柏誠之自白為上訴人不利之唯一證據，其採證有違證據法則，自有判決不適用法則
之違法。（三）賴柏誠於警方民國八十五年五月二十一日借提時，即主動供認以前供
稱槍、彈係上訴人所寄放，事發後槍、彈已交予上訴人云云，並非事實，並引導警方
至其藏置槍、彈地點起獲系爭衝鋒槍及子彈四顆，足見賴柏誠此時已有悛悔之心，則
其供稱該槍、彈係綽號「妖精」之姚舜金所寄放，因姚舜金已死亡，恐據實供述無人
相信，乃騙稱係上訴人所寄放，圖以之獲准交保云云，及就誣攀上訴人之原因，供稱
：「因我有欠甲○○一些錢，而他催討的很緊，所以我才說槍彈是他寄放，一方面我
為逃避刑責，一方面也想趁機報復，如今我良心發現，在此澄清說出實情，希望警方
與檢察官能原諒我的過錯」，應皆屬真實，再參以上訴人於原審明確供述曾借錢予賴
柏誠，於八十五年二月底常向賴某或其父要錢及目前黑社會不講道義，兄弟、父子、
夫妻、朋友為錢翻臉之情，幾乎無日不有之經驗法則，賴柏誠供稱為圖交保，不顧同
窗之情，將本案責任推給上訴人云云，應屬合情合理，原判決不採納賴柏誠有利於上
訴人之供述，率認其改稱槍彈係姚舜金寄放，為迴護上訴人之詞，自屬有違經驗法則
。（四）卷附台灣台北地方法院檢察署八十五年度偵字第二六七七二號殺人案（下稱
「另案」）警訊筆錄內雖記載上訴人供認賴柏誠曾將系爭衝鋒槍及子彈寄放在伊處，
惟據上訴人記憶所及，警方當時除訊問紅花閣槍擊案外，並未訊及與系爭衝鋒槍有關
之事，此由上訴人於前開警訊之前，在第一審法院已一再否認知悉本案槍、彈之情，
足為佐證，況且該警訊筆錄內係記載上訴人供認賴柏誠交付系爭衝鋒槍及子彈託伊保
管，惟賴柏誠除一再否認上訴人曾交付系爭槍、彈託其保管外，更從未提及其曾將系
爭衝鋒槍及子彈託上訴人保管之事，原判決曲解該警訊筆錄之記載，認定上訴人受賴
柏誠之託保管該衝鋒槍及子彈，有證據上理由矛盾之違法。又該次警訊筆錄之製作者
，即係本案負責訊問賴柏誠之員警蕭德煌，其為配合賴柏誠不利於上訴人之供述，故
意將時、地以括弧方式予以註明，實有可疑，凡此足證該筆錄內記載者並非出於上訴
人之意思，且與事實不符，不能採為不利於上訴人之證據。（五）以原判決事實認定
：「嗣於八十五年二月上、中旬，賴柏誠攜帶具殺傷力之美國COBRAY廠製九釐米Ｍ－
11型烏茲衝鋒槍乙支（含彈匣）及具殺傷力之九釐米制式子彈十四顆，至台北市○○
路六十六號十樓之二甲○○住處託其保管，甲○○亦基於寄藏槍械之概括犯意予以收
受，未經許可，無故寄藏該等衝鋒槍及子彈，藏置於上開住處，至同年二月下旬某日
在台北市○○路青年公園三號門前將前開烏茲衝鋒槍及子彈交還賴柏誠」，與理由說
明：「被告供稱：『八十五年二月間我仍住在北市○○路六六號十樓之二，於八十五
年二月上旬賴柏誠到上地找我，並帶了右記衝鋒槍壹支和子彈約十發來託我寄放，我
將槍彈放在上地約一個禮拜，之後覺得不妥，就又通知賴某取回（於八十五年二月底
在青年公園三號門前）』」，相互對照，則原判決事實認定上訴人受託保管上開槍彈
之時間、子彈數目，與其理由內援引為證據之上訴人供述，顯非一致。況原判決援引
為證據資料之前開警訊筆錄係記載，上訴人於八十五年二月上旬受賴柏誠之託寄藏系
爭槍彈，期間約一禮拜，則其交還予賴某之時間，應為同月上、中旬，而非下旬，原
判決認定之犯罪事實與其援引為證據資料之筆錄記載，顯然不符云云。
惟查原判決依憑上訴人於「另案」警訊中供認：「那支烏茲衝鋒槍不是我的，是賴柏
誠向『妖精』姚舜金取來的，但我不知其取得之時間、地點，但其間我有經手過，八
十五年二月間我仍住在北市○○路六六號十樓之二，於八十五年二月上旬賴柏誠到上
地找我，並帶了右記衝鋒槍壹支和子彈約十發來託我寄放，我將槍彈放在上地約一個
禮拜，之後覺得不妥，就又通知賴某取回（於八十五年二月底在青年公園三號門前）
，放在我這裡的期間未持以犯案」、「型式MOD6906 號銀白色美製九○手槍是綽號『
妖精』的朋友（真名姚舜金），於八十四年底在其住家附近復興戲台前，交給我保管
的」（見八十五年度偵字第二六七七二號卷第十二頁、第九頁背面）及在本案偵、審
中就其持有之銀白色九○手槍來源仍一再供認係於上開時、地受姚舜金之託為之寄藏
等情不諱（見同上卷第一二八頁，更一卷第六十四頁，更二卷第三四頁、第六一頁背
面）、賴柏誠之供述、扣案之手槍、衝鋒槍各乙支及子彈四顆暨該槍、彈送請鑑定，
認「槍枝管制編號00 00000000者，係美國SMITH&WESSON廠製口徑９MM 半自動手槍，
槍號為 MOD6906，槍管內具五條右旋來復線，機械性能良好，認具殺傷力」、「係美
國COBRAY廠製口徑九MMＭ－11型衝鋒槍，槍管內具六條右旋來復線，槍號為00-00000
00，槍枝機械性能良好，具發射子彈之功能，具殺傷力；子彈均係制式九MM子彈，結
構完整，均具殺傷力」有內政部警政署刑事警察局鑑驗通知書二份附卷可稽（見偵字
第二六七七二號卷第一一三頁、第一審卷第四九頁）、警方在羅勝雄住處所查獲已擊
發之彈頭六顆、彈殼三顆經送鑑定，均係九MM口徑，為同一槍枝所擊發，有刑事警察
局八十五年五月七日刑鑑字第二六○六二號鑑驗通知書在卷可按（見偵一○四七八號
卷第五九頁）及卷附之臨檢現場紀錄、扣押證明筆錄（收據）、台北市和平醫院羅勝
雄驗傷診斷書、羅勝雄遭槍擊現場照片等證據資料，認定上訴人有其事實欄所載之犯
行，已於理由內詳敘其調查證據之結果及取捨證據認定之理由。並就上訴人否認犯罪
之辯解及賴柏誠翻異後所為有利於上訴人之供述，認非可採，一一予以指駁。就形式
上觀察，原判決並無不適用法則、採證認事違背證據法則、理由不備、證據上理由矛
盾及認定事實不依證據等違背法令之情形。至於賴柏誠就系爭衝鋒槍、子彈究係何人
交付、交付之時間、地點、誤傷羅勝雄後該槍、彈之流向等事實，所為之供述，雖前
後不符，惟賴柏誠前後歧異之供述，究竟何者為可採，審理事實之法院本得參酌其他
相關證據為自由之判斷，非謂其供述一有不符或矛盾，即認全部均為不可採信。原判
決以賴柏誠於警訊、偵查中供稱：「該槍械係友人甲○○於八十五年二月下旬在本市
○○路青年公園三號門口，將槍械寄放於我」、「是甲○○八十五年二月交給我的」
（見偵一○四七八號卷第七頁背面、第三五頁），與上訴人於「另案」警訊中供認：
「那支烏茲衝鋒槍不是我的，是賴柏誠向『妖精』姚舜金取來的，但我不知其取得之
時間、地點，但其間我有經手過，八十五年二月間我仍住在北市○○路六六號十樓之
二，於八十五年二月上旬賴柏誠到上地找我，並帶了右記衝鋒槍壹支和子彈約十發來
託我寄放，我將槍彈放在上地約一個禮拜，之後覺得不妥，就又通知賴某取回（於八
十五年二月底在青年公園三號門前），放在我這裡的期間未持以犯案」（見偵二六七
七二號卷第十二頁），相互印證，而認：「被告（即上訴人）自白受託寄藏該槍後將
該槍交還賴柏誠之時間、地點，與賴柏誠最初供述自被告處取得該槍之時間、地點完
全吻合，至於該槍究竟係賴柏誠交與被告代為寄藏後再取回，或係由被告持有而交與
賴柏成乙節，二人所述情節雖非一致，但無論為何種情形，被告於上開時、地將該衝
鋒槍及子彈交與賴柏誠之基本事實則無歧異」，再佐以扣案之衝鋒槍乙支、子彈四顆
、卷附之內政部警政署刑事警察局鑑驗通知書二份、台北市和平醫院羅勝雄驗傷診斷
書、羅勝雄遭槍擊現場照片等證據資料，遂認定：「上訴人及賴柏誠相互間關於該衝
鋒槍及子彈原係由姚舜金交與賴柏誠寄藏，賴柏誠又於八十五年二月上、中旬間交與
上訴人寄藏，上訴人於同年二月下旬某日在青年公園三號門前復將該槍、彈交還賴柏
誠等供述，堪認確與事實相符」，而採納上訴人及賴柏誠前開供述為判決之基礎，並
於理由內說明上訴人否認此部分犯罪之辯解及賴柏誠事後翻異所為有利於上訴人之供
述，均非可採（見原判決第五頁第十二行至第六頁第十二行），核屬事實審法院採證
認事自由判斷職權之合法行使，且與證據法則無違，對賴柏誠前後不符之供述如何取
捨既非未予說明、釐清，亦非以賴柏誠之供述作為判決上訴人有寄藏系爭衝鋒槍、子
彈犯行之唯一證據，上訴意旨（一）、（二）指摘原判決不適用法則及不載理由云云
，顯非依據卷內資料而為主張之適法第三審上訴理由。再者所謂經驗法則乃吾人基於
日常生活經驗所得之定則，此係客觀存在之法則，而非當事人主觀之推測。原判決對
賴柏誠於偵、審中有利於上訴人之供述，認不足採信，已於理由內詳予說明，上訴意
旨（三）置原判決理由內已說明之事項於不顧，任憑個人主觀意見，漫指原判決不採
信賴柏誠有利於上訴人之供述有違經驗法則，自不足以辨識原判決已具備違背法令之
形式要件。又上訴人在本案偵、審期間，雖一再否認曾受寄藏放系爭衝鋒槍及子彈，
惟於「另案」警訊中則供認曾受寄藏放該衝鋒槍及子彈之事實，原判決採納其於「另
案」警訊中之供述，作為判決之基礎，並於理由內以：「被告（即上訴人）雖辯稱其
於警訊中並未為上開自白，警訊筆錄與事實不符。然查賴柏誠遭查獲時原係供稱該衝
鋒槍係被告交與其寄放，被告遭查獲後警員以此詢問時，依警訊筆錄所載，被告則係
否認其事，供稱該槍是賴柏誠自姚舜金處取來，然後才供出其曾替賴柏誠寄藏該槍等
情，由此可見該警訊筆錄應係出於被告自由意志下之陳述，否則如係由警員就其本身
當時所知之案情自行製作，應不致有與賴柏誠供述情節並非完全相符之情形出現」，
說明上訴人事後空言否認該警訊筆錄之真實性，不足採信。核屬事實審法院採證認事
自由判斷職權之合法行使，既無違於證據法則，自不容任指為違法。再警方製作警訊
筆錄時，曾否以括弧方式為補充之記載，與該筆錄是否出於受訊問人之自由意思及其
真實性，並無必然關聯，自不得以筆錄內有括弧註記，即認該筆錄之記載與事實不符
。上訴意旨（四）仍執前詞質疑該警訊筆錄之真實性，顯非適法之第三審上訴理由。
再依上訴人於「另案」警訊中供稱：「於八十五年二月上旬賴柏誠到上地找我，並帶
了右記衝鋒槍壹支和子彈約十發來託我寄放，我將槍彈放在上地約一個禮拜，之後覺
得不妥，就又通知賴某取回（於八十五年二月底在青年公園三號門前）」，顯意指其
對受寄藏置之子彈數目及受寄藏放之期間，並非十分肯定，故僅供稱：「約十發」、
「約一個禮拜」，原判決以其供述交還上開槍、彈予賴柏誠之時間（八十五年二月底
）為據，認定其受寄藏放該槍彈之時間係八十五年二月上、中旬，與其援引為證據資
料之前開筆錄記載，尚非顯然不相適合。又原判決以：「案發後警方在羅勝雄居住處
，查獲十個彈著點，羅勝雄左下肢亦有十個槍傷，有照片及診斷證明書在卷可憑（偵
字第一○四七八號卷第二十六頁、第二十七頁）；又警方在羅勝雄住處所查獲已擊發
之彈頭六顆、彈殼三顆經送鑑定，均係九MM口徑，為同一槍枝所擊發，有刑事警察局
八十五年五月七日刑鑑字第二六○六二號鑑驗通知書在卷可按（同上偵查卷第五九頁
），而賴柏誠於八十五年五月二十一日警訊時，亦稱姚舜金交付之槍彈中子彈有十四
顆，核與擊傷羅勝雄十顆及事後起出四顆之數目相符」，說明上訴人受寄藏放之子彈
應有十四顆，此與上訴人警訊中所供：「約十發」，亦非顯然不符，上訴意旨（五）
置原判決已詳予說明之事項於不顧，就事實審法院採證認事自由判斷職權之合法行使
，再為單純事實上爭執，自非適法之第三審上訴理由。綜上所論，上訴意旨徒憑己意
，漫指原判決不適用法則、採證認事違背證據法則、理由不備、證據上理由矛盾及認
定事實不依證據，均非適法之第三審上訴理由，其上訴違背法律上之程式，應予駁回
。
據上論結，應依刑事訴訟法第三百九十五條前段，判決如主文。
中      華      民      國     九十     年      六      月    二十二    日
                              最高法院刑事第一庭
                                  審判長法官  施  文  仁
                                        法官  張  淳  淙
                                        法官  林  永  茂
                                        法官  蕭  仰  歸
                                        法官  洪  佳  濱
      右正本證明與原本無異
                                              書  記  官
中      華      民      國     九十     年      六      月    二十九    日


司法院資訊處製作；財團法人民間司法改革基金會備份。
